臺灣臺北地方法院刑事判決　　　　　　　95年度易字第2579號
公　訴　人　臺灣臺北地方法院檢察署檢察官
被　　　告　甲○○
上開被告因詐欺案件，經檢察官聲請簡易判決處刑（九十五年度
偵字第二一五九九號），經本院認為不宜以簡易判決處刑，改依
通常程序審理，及移送併辦部分（臺灣基隆地方法院檢察署九十
五年度偵字第四九八八號），因被告於本院準備程序中就被訴事
實為有罪之陳述，經本院合議庭裁定改進行簡式審判程序，本院
判決如下：
    主  文
甲○○幫助連續意圖為自己不法之所有，以詐術使人將本人之物
交付，處拘役伍拾日，如易科罰金，以銀元佰元即新臺幣玖佰
元折算壹日。
    事  實
一、甲○○明知社會上詐騙案件層出不窮，並可預見將自己之銀
    行帳戶存摺、金融卡及密碼交付他人使用，恐遭利用作為人
    頭帳戶，待騙徒對被害人施以詐術得逞致被害人匯入款項後
    ，再予提領運用，竟基於連續幫助不詳姓名、年籍之成年人
    ，連續詐欺取財之概括未必故意，於民國95年5月17日申辦
    安泰商業銀行前金分行（設高雄市前金區○○○路157號，
    下稱安泰銀行）帳號第000-000000000 0000000號帳戶後，
    旋即於不詳時、地，以不詳之方式，將上揭安泰銀行之存摺
    、印章、提款卡及密碼，交付真實姓名、年籍不詳之成年人
    使用。
（一）95年5月27日下午2時許，陳梅莉在臺北市○○區○○路32
      號上網，連線至雅虎奇摩拍賣網站，競標TFT-LCDP.
      CAR.AV.VGA螢幕1臺，惟未得標，留有電子郵件信箱，該
      不詳姓名成年人，於95年5月27日下午2時51分許，寄發電
      子郵件1封予陳梅莉，內容佯稱：「前項商品由於得標者
      惡意棄標，因為個人因素在兩天後即將出國去，短時間不
      會回國。我希望可以在出國前完成交易，因要出國啦所以
      沒時間面交。如果可以接受先付款後寄貨者一律免運費，
      請您在明天早上10點前完成匯款，這樣我可以給你一個優
      惠價，金額為：4500。這是我的匯款帳戶，金融代號：
      816帳號：00000000000000」，致陳梅莉陷於錯誤，委由
      其夫洪振凱於95年5月28日上午11時31分許，使用聯邦商
      業銀行放置在臺北縣汐止市之自動櫃員機，轉帳新臺幣
      4500元至甲○○上開安泰商業銀行前金分行帳戶，嗣因陳
      梅莉發覺受騙報警處理，為警循線查獲。
（二）嗣乙○○因上網至雅虎奇摩拍賣網站購買汽車鋁圈並未得
      標，留有電子郵件信箱，前述之不詳姓名成年人認有可趁
      之機，遂基於詐欺之犯意聯絡，由其中一人於95年5月28
      日19時10分許，在中國大陸使用ee885 55@hotmail.com電
      子郵件信箱，寄發電子郵件給乙○○，內容佯稱：如於95
      年5月29日上午10時前匯款新臺幣（下同）8,700元至甲○
      ○上揭安泰銀行帳戶，即可購得18吋鋁圈云云，而乙○○
      於95年5月29 日凌晨1時許，在臺北市大安區○○○路○段
      187巷57號3樓之1，連結網際網路，接獲上開詐騙電子郵
      件，致陷於錯誤，而於同日清晨4時35分許，在臺北市大
      安區○○○路○段223 巷5號聯邦商業銀行自動櫃員機前，
      將款項如數匯入甲○○前揭安泰銀行帳戶內，旋遭提領一
      空。嗣乙○○察覺有異，報警後循線查獲上情。
二、案經乙○○訴由台北市政府警察大安分局報請臺灣臺北地方
    法院檢察署檢察官偵查起訴及基隆市警察局第三分局報請基
    隆地方法院檢察署檢察官移送併辦。
    理  由
一、上開犯罪事實，業據被告甲○○於本院審理中坦白承認，核
    與乙○○、陳梅莉證述情節大致相符，聯邦商業銀行存戶交
    易明細表、雅虎奇摩網站電子信箱列印資料、被告甲○○於
    安泰商業銀行前金分行之開戶基本資料及上開帳戶客戶存提
    紀錄查詢表1份在卷可資佐證，被告自白堪認與事實相符。
    本件事證業已明確，被告幫助連續詐欺犯行堪以認定。
二、查被告行為後，刑法業經立法院通過修正，於九十四年二月
    二日經總統公布修正，並自九十五年七月一日生效，就刑法
    第三百三十九條第一項罰金刑部分，因刑法第三十三條第五
    款之修正，上開規定法定刑之最低法定刑度提高為新臺幣一
    千元經比較上開法律變更之情形，以九十五年七月一日修正
    生效前之規定對於被告較為有利，依據修正後刑法第二條第
    一項前段之規定，即應適用九十五年七月一日修正生效前之
    上開刑法規定，合先敘明。另幫助犯之規定，新法將原規定
    「幫助他人犯罪者，為從犯」修正為「幫助他人實行犯罪行
    為者，為幫助犯」，將幫助犯原採共犯從屬性說之立場修正
    改採限制從屬性，因就本案被告甲○○刑之輕重均無影響，
    是應直接適用修正後之規定，併此敘明。
三、被告與上開成年人並無共同實施詐欺犯罪之犯意聯絡或行為
    分擔，僅基於幫助詐欺之意思而參與，且上開成年人二次行
    使詐欺行為，時間緊接，犯罪方法均相同，觸犯構成要件相
    同之罪名，顯係基於概括犯意而為，為連續犯，故核被告所
    為，係犯刑法第三百三十九條第一項之幫助連續詐欺取財罪
    。被告係基於幫助之犯意而為詐欺構成要件以外之行為，為
    幫助犯，依修正後刑法第三十條第二項之規定減輕其刑，並
    先加後減之。檢察官移送事實一（一）併辦部分與本案論罪
    科刑部分有裁判上一罪關係，本院應併與審酌附此敘明。爰
    審酌被告於本院審理中均坦白承認犯行，犯後態度良好，因
    一時失慮而幫助他人連續實施詐欺取財之行為，且其行為對
    被害人人造成損害之程度等情狀，量處如主文所示之刑，易
    科罰金部分，新法刪除「因身體、教育、職業、家庭之關係
    或其他正當事由，執行顯有困難者」之要件，並將易科罰金
    之折算標準，由原配合罰金罰鍰提高標準條例第二條（九十
    五年七月一日刪除生效）規定之銀元一百元至銀元三百元折
    算一日，提高為新臺幣一千元、二千元或三千元折算一日，
    是依修正後刑法第二條第一項前段之規定，應適用修正前之
    刑法第四十一條第一項前段之規定，諭知易科罰金之折算標
    準。
據上論斷，應依刑事訴訟法第四百五十二條、第二百七十三條之
一第一項、第二百九十九條第一項前段，修正後刑法第二條第一
項前段、修正後第三十條、修正前第五十六條、第三百三十九條
第一項、修正前第四十一條第一項前段，刑法施行法第一條之一
，修正前罰金罰鍰提高標準條例第二條，現行法規所定貨幣單位
折算新臺幣條例第二條，判決如主文。
本案經檢察官黃士元到庭執行職務
中　　華　　民　　國　　96　　年　　2 　　月　　9　　日
                        臺灣臺北地方法院刑事第八庭
                            法  官  陳德民
上正本證明與原本無異。
如不服本判決，應於判決送達後10日內向本院提出上訴狀（應抄
附繕本）。告訴人或被害人如對於本判決不服者，應具備理由請
求檢察官上訴，其上訴期間之計算係以檢察官收受判決正本之日
期為準。
                            書記官  惠  莊
中　　華　　民　　國　　96　　年　　2 　　月　　12　　日
附錄本案論罪法條
刑法第339條第1項
意圖為自己或第三人不法之所有，以詐術使人將本人或第三人之
物交付者，處5 年以下有期徒刑、拘役或科或併科1000元以下罰
金。
